臺灣臺中地方法院刑事判決
111年度交易字第48號
公  訴  人  臺灣臺中地方檢察署檢察官
被      告  萬清芳


選任辯護人  施驊陞律師
上列被告因公共危險案件，經檢察官提起公訴（110年度偵字第2
1801號），本院判決如下：
    主    文
萬清芳駕駛動力交通工具而吐氣所含酒精濃度達每公升零點二五
毫克以上，處有期徒刑陸月，併科罰金新臺幣參萬元，有期徒刑
如易科罰金，罰金如易服勞役，均以新臺幣壹仟元折算壹日。
    犯罪事實
一、萬清芳於民國110年5月21日23時30分許前某時，在不詳地點
    飲用酒類後，吐氣所含酒精濃度已達每公升0.25毫克以上，仍
    駕駛車牌號碼0000-00號自用小客貨車上路，於同日23時30
    分許，行經臺中市○○區○○街000巷0弄0號前，不慎撞倒林勇
    良所管領使用、熄火停放該處之車牌號碼000-0000號普通重
    型機車，林柯秀琴聞聲出門查看，並通知林勇良前來處理。
    嗣林勇良因與萬清芳發生口角爭執，經警接獲報案到場後，
    於翌日(22日)2時許，對隨同警員返回臺中市政府警察局太
    平分局宏龍派出所之萬清芳施以吐氣酒精濃度測試，測得其
    吐氣所含酒精濃度為每公升0.96毫克，而查悉上情。
二、案經臺中市政府警察局太平分局報告臺灣臺中地方檢察署檢
    察官偵查起訴。
    理    由
一、證據能力部分：
(一)本案以下所引用被告萬清芳以外之人於審判外之言詞或書面
    陳述，被告、辯護人於本院準備程序時表示同意作為證據（
    見本院卷第43頁），且檢察官、被告、辯護人迄於言詞辯論
    終結前，亦均未聲明異議（見本院卷第85至87頁），本院審
    酌相關言詞或書面陳述作成時之情況，核無違法取證或其他
    瑕疵，認為以之作為證據為適當，依刑事訴訟法第159條之5
    之規定，均具有證據能力。
(二)本案以下引用之非供述證據，均與本案待證事實具有關聯性
    ，檢察官、被告、辯護人皆不爭執其證據能力，且無證據證
    明有何偽造、變造或公務員違法取得之情事，復經本院依法
    踐行調查證據程序，自應認均有證據能力。
二、認定犯罪事實所憑之證據及理由：
(一)訊據被告萬清芳固坦承其於上開時、地駕駛車牌號碼0000-0
    0號自用小客貨車不慎撞倒證人林勇良所管領使用、熄火停
    放該處之車牌號碼000-0000號普通重型機車，及於同月22日
    2時許為警測得其吐氣酒精濃度為每公升0.96毫克之事實，
    惟矢口否認有何酒後駕車之公共危險犯行，辯稱：案發時是
    因為證人林勇良違規停車，其才撞倒該機車，其與證人林勇
    良起口角爭執後，返家才喝2杯高粱酒，其並非喝酒後開車
    等語；辯護人為被告辯護稱：本案並沒有證據證明被告於11
    0年5月21日23時30分許前有飲酒行為，被告之酒測值是於同
    月22日2時許才經警測得，亦無從推論被告開車前有飲酒之
    行為，又因證人林勇良遭被告舉發違反道路交通管理條例而
    與被告生有嫌隙，證人林柯秀琴於偵查中證稱無從判斷被告
    的酒味是否濃厚，故上開證言均難以認定被告有涉犯刑法第
    185條之3第1項第1款之公共危險罪等語。
(二)被告於上開時間及地點，駕駛前揭自用小客貨車撞倒證人林
    勇良所管領使用、熄火停放該處之車牌號碼000-0000號普通
    重型機車，證人林柯秀琴聞聲出門查看，並通知證人林勇良
    前來處理。嗣證人林勇良因與被告發生口角爭執，警員接獲
    報案到場後，於110年5月22日2時許對隨同警員返回宏龍派
    出所之被告施以吐氣酒精濃度測試，測得其吐氣所含酒精濃
    度為每公升0.96毫克之事實，業據被告供承在卷（見偵卷第
    21至22、123頁，本院卷第88頁），核與證人林勇良、林柯
    秀琴於警詢、偵查時之證述相符(見偵卷第26至27、29至30
    、120至121頁)，並有道路交通事故調查報告表（一）、（
    二）（見偵卷第39至41頁）、道路交通事故現場圖（見偵卷
    第43頁）、肇事現場及車損照片（見偵卷第45至67頁）、監
    視器錄影畫面翻拍照片（見偵卷第73至74頁）、臺中市太平
    分局宏龍派出所110報案紀錄單（見偵卷第79頁）、車輛詳
    細資料報表【車號0000-00】（見偵卷第89頁）、被告之酒
    精測定紀錄表(見偵卷第33頁)在卷可稽，是此部分事實，堪
    以認定。
(三)被告及其辯護人雖以前揭情詞置辯，惟查：　　
　1.證人林勇良於警詢、偵訊時證稱：當時伊機車停在臺中市○○
    區○○街000巷0弄0號前，是因為證人林柯秀琴過來叫伊，說
    伊機車遭人撞倒，伊才從屋內出去看，因為疫情與被告保持
    1.5公尺以上距離，但聞到被告身上有明顯酒味，走路也不
    穩，之後被告跟伊發生口角爭執說要打伊，要跟伊單挑，被
    告聽到有人報警約5分鐘後返家，之後警員約15至20分鐘到
    被告住家等語(見偵卷第26至27、121至122頁)，而證人林柯
    秀琴亦於警詢及偵訊時證稱：案發時其在住處聽到「碰」一
    聲就馬上出門查看，看到被告站在倒地的機車旁邊，其有聞
    到被告身上有酒味，就問被告「是喝多少，把人家的機車撞
    倒。」，之後其便去叫證人林勇良出來扶機車，證人林勇良
    出來後，雙方講話有點激動，便自行進屋等語(見偵卷第29
    至30、120至121頁)，衡諸證人林勇良、林柯秀琴自警詢至
    偵訊時證述之內容均前後一致且互核相符，並無明顯矛盾之
    處，且證人林勇良、林柯秀琴於偵訊時之證詞亦經具結，此
    有證人結文在卷可查（見偵卷第125、127頁），上開證人等
    與被告僅為鄰居關係，無何怨隙(見偵卷第27、30頁)，應無
    甘冒偽證罪責而故意誣陷被告入罪之動機與必要，又參以證
    人林勇良於警詢時證稱：伊不認識被告，也沒有要追究被告
    撞倒機車之事或對之提出告訴等語(偵卷第26至27頁)，足見
    證人林勇良並無追究被告責任之意思，對被告並無特殊敵意
    ，是證人林勇良、林柯秀琴前開證述，應可採信。從而，由
    被告駕車撞擊證人林勇良之機車後，與證人林勇良、林柯秀
    琴對話時，顯示被告當時身上有酒味之情狀觀之，被告確有
    上開犯罪事實欄所載飲酒後吐氣所含酒精濃度達每公升0.25
    毫克以上仍駕車上路之行為，應堪認定。 
  2.再者，酒後不開車之觀念及酒後駕車之危害，已透過政令宣
    導及媒體廣為宣傳多年而眾所周知，參以被告有2次因酒駕
    經法院判處罪刑確定，最近一次於109年9月30日易科罰金執
    行完畢，有臺灣高等法院被告前案紀錄表在卷足憑，而被告
    為智識正常之人，亦陳稱知悉酒後駕車係違法且有刑責之行
    為(見本院卷第88頁)，則被告既於駕車返家前不慎碰撞證人
    林勇良停放之機車，雙方甚而發生口角爭執，被告就對方或
    其他民眾若報警處理，據報前來之警員可能會對其實施酒測
    乙情，自難諉稱不知。一般人在此情形下，有喝酒之人都要
    求先行漱口或其他方法，希望能減低酒測值，欲避免酒測濃
    度超標尚且不及，被告既辯稱其發生交通事故前並未喝酒，
    豈有反於常情，於事發後返回住處特意飲酒，自陷於招致警
    員誤認其酒後駕車之不利處境而受司法追訴犯罪之風險？從
    而，被告及其辯護人辯稱被告係回到住處才飲酒等語，顯違
    常情，難以憑信。
  3.至被告及辯護人雖舉證人即被告配偶蔡美華於本院審理時到
    庭證稱：被告於前揭時日與鄰居吵架返家，伊在客廳看電視
    ，問被告為什麼生氣，被告說開車擦撞到他人停放的機車，
    那個年輕人就出來跟被告吵，伊就拿小菜及杯子給被告，被
    告就在客廳沙發拿起高粱酒開始喝，喝了3杯，被告喝酒時
    伊都坐在被告旁邊直到警察前來等語（見本院卷第73至74頁
    ），據以主張被告是在駕車返家後才喝酒，惟被告於本院審
    理時陳稱：「(問：你回家坐下之後就開始喝酒？)對。(問
    ：當時你太太在做什麼？)她在廚房走來走去，問我為什麼
    氣沖沖的。(問：那天晚上妳一回家就坐在家裡沙發，你太
    太就坐在你旁邊？)沒有，她走來走去，我坐在沙發上。(問
    ：妳喝幾杯你太太是否有看到？)沒有。」等語(見本院卷第
    70至71頁)，對照證人蔡美華之證述與被告之供述，不論是
    被告進屋時證人蔡美華所在位置，及被告喝酒時證人蔡美華
    有無一直在被告身邊坐著、有無看到被告喝幾杯酒等節，兩
    人所述明顯不符，參以被告及證人蔡美華當庭繪製被告飲酒
    使用之酒杯圖(見本院卷第91、93頁)，酒杯大小顯有差距，
    是證人蔡美華所述已難遽信，況證人蔡美華為被告配偶，與
    被告關係密切，本有迴護被告之虞，自無從以其證詞執為對
    被告有利之認定。　　　
(四)按當事人、代理人、辯護人或輔佐人聲請調查之證據，法院
    認為不必要者，得以裁定駁回之。下列情形，應認為不必要
    ：一、不能調查者。二、與待證事實無重要關係者。三、待
    證事實已臻明瞭無再調查之必要者。四、同一證據再行聲請
    者，刑事訴訟法第163條之2定有明文。且依法應於審判期日
    調查之證據，係指與待證事實有重要關係，在客觀上顯有調
    查必要性之證據而言，故必其證據與判斷待證事實之有無，
    具有關聯性，得據以推翻原判決所確認之事實，而為不同之
    認定，始足當之。若屬不能調查或所證明之事項已臻明瞭，
    自屬欠缺調查之可能性或必要性（最高法院103年度台上字
    第628號判決意旨參照）。查辯護人雖請求本院就證人林勇
    良有無因違反道路交通管理處罰條例之行為遭舉發及其原因
    一事，函詢臺中市政府警察局太平派出所，待證事實為被告
    有無不能安全駕駛之情形，惟被告經測得之吐氣所含酒精濃
    度為每公升0.96毫克，已逾法定標準值，且其飲酒之事實應
    在駕車肇事前，業經本院認定如前，依刑事訴訟法第163條
    之2第2項第2款、第3款之規定，本院認辯護人上開調查證據
    之聲請，核無調查必要，應予駁回，附此敘明。
(五)綜上所述，被告前揭所辯顯係避就推諉之詞，均無可採，辯
    護人所為辯護，亦不足採為有利被告之認定。本案事證明確
    ，被告上開犯行，已堪認定，應依法論科。　　
三、論罪科刑：　
(一)按行為後法律有變更者，適用行為時之法律，但行為後之法
    律有利於行為人者，適用最有利於行為人之法律，刑法第2
    條第1項定有明文。查被告行為後，刑法第185條之3於111年
    1月28日經總統公布修正，並自同年月30日起生效。修正前
    之刑法第185條之3第1項規定：「駕駛動力交通工具而有下
    列情形之一者，處2年以下有期徒刑，得併科20萬元以下罰
    金：一、吐氣所含酒精濃度達每公升零點二五毫克或血液中
    酒精濃度達百分之零點零五以上。二、有前款以外之其他情
    事足認服用酒類或其他相類之物，致不能安全駕駛。三、服
    用毒品、麻醉藥品或其他相類之物，致不能安全駕駛。」修
    正後之條文則為：「駕駛動力交通工具而有下列情形之一者
    ，處3年以下有期徒刑，得併科30萬元以下罰金：一、吐氣
    所含酒精濃度達每公升零點二五毫克或血液中酒精濃度達百
    分之零點零五以上。二、有前款以外之其他情事足認服用酒
    類或其他相類之物，致不能安全駕駛。三、服用毒品、麻醉
    藥品或其他相類之物，致不能安全駕駛。」經比較修正前、
    後之規定，該規定之構成要件未變更，然修正後提高法定刑
    （含有期徒刑及罰金）之刑度。是經比較新舊法之結果，修
    正後刑法第185條之3第1項之規定並未有利於被告，依刑法
    第2條第1項前段規定，自應適用被告行為時即修正前刑法第
    185條之3第1項第1款之規定。　　
(二)核被告所為，係犯修正前刑法第185條之3第1項第1款之吐氣
    所含酒精濃度達每公升0.25毫克以上而駕駛動力交通工具罪
    。　　
(三)檢察官雖起訴主張被告前曾2次因酒後駕車犯公共危險罪，
    最近1次經法院判決判處有期徒刑2月，併科罰金新臺幣3萬
    元確定，有期徒刑部分於109年9月30日易科罰金執行完畢，
    其於有期徒刑執行完畢後，5年以內故意再犯本件有期徒刑
    以上之本罪，為累犯，請依刑法第47條第1項之規定及大法
    官釋字第775號解釋意旨，斟酌是否加重其刑等語，惟本院
    依最高法院110年度台上大字第5660號裁定意旨，裁量不適
    用刑法第47條第1項規定，而僅將上述被告之前科紀錄列入
    刑法第57條第5款「犯罪行為人之品行」之量刑審酌事由，
    附此敘明。
(四)爰以行為人之責任為基礎，審酌被告前有2次酒後駕車公共
    危險案件之前科紀錄，最近一次乃經本院以109年度中交簡
    字第1803號判處有期徒刑2月併科罰金新臺幣3萬元確定，並
    於109年9月30日易科罰金執行完畢，有臺灣高等法院被告前
    案紀錄表在卷可稽，理當知悉酒精成分會嚴重影響人之意識
    、控制能力，竟未能徹底戒除酒後駕車之惡習，明知酒駕為
    法所不許仍重蹈覆轍，漠視公權力及往來人車之生命、身體
    、財產安全甚鉅，且因不慎撞及證人林勇良停放之機車，顯
    已對行車安全產生危害，所為實有不該，兼衡其犯後以不合
    情理之辯詞否認犯行，欲規避酒後駕車之刑責，顯對自身所
    為毫無悔悟之意，應有嚴懲之必要，並考量其經測得之吐氣
    所含酒精濃度高達每公升0.96毫克，及其自陳之教育程度、
    職業、家庭生活經濟狀況（見本院卷第88頁）、犯罪動機、
    目的、手段等一切情狀，量處如主文所示之刑，並諭知易科
    罰金及易服勞役之折算標準。
據上論斷，應依刑事訴訟法第299 條第1 項前段，刑法第2條第1
項前段、(修正前)第185 條之3第1項第1款、第41條第1項前段、
第42條第3項前段，刑法施行法第1條之1 第1 項，判決如主文。
本案經檢察官黃政揚提起公訴，檢察官陳永豐到庭執行職務。
中　　華　　民　　國　　111 　年　　5 　　月　　24　　日
                  刑事第七庭   審判長法  官  尚安雅
                                     法  官  丁智慧
                                     法  官  林忠澤
以上正本證明與原本無異。
如不服本判決應於收受判決後20日內向本院提出上訴書狀，並應
敘述具體理由；其未敘述上訴理由者，應於上訴期間屆滿後20日
內向本院補提理由書（均須按他造當事人之人數附繕本）「切勿
逕送上級法院」。
                                     書記官  許采婕
中　　華　　民　　國　　111 　年　　5 　　月　　25　　日
附錄本案論罪科刑法條：
中華民國刑法第185條之3第1項（修正前）：
駕駛動力交通工具而有下列情形之一者，處二年以下有期徒刑，
得併科二十萬元以下罰金：
一、吐氣所含酒精濃度達每公升零點二五毫克或血液中酒精濃度
    達百分之零點零五以上。
二、有前款以外之其他情事足認服用酒類或其他相類之物，致不
    能安全駕駛。
三、服用毒品、麻醉藥品或其他相類之物，致不能安全駕駛。